臺灣雲林地方法院民事判決
110年度訴字第228號
原      告  玉楠混凝土企業股份有限公司

法定代理人  陳清林  
訴訟代理人  蘇清水律師
            蘇國欽律師
複  代理人  陳世勳律師
被      告  尚業營造工程有限公司


法定代理人  張學偉  
訴訟代理人  張業    
            林金陽律師
被      告  許復堯  
上列當事人間請求給付貨款等事件，本院於民國110年10月14日
言詞辯論終結，判決如下：
    主  文
被告尚業營造工程有限公司應給付原告新臺幣貳佰捌拾伍萬元，
及自民國一一０年四月二十日起至清償日止，按週年利率百分之
五計算之利息。
被告許復堯應給付原告新臺幣貳佰捌拾伍萬元，及自民國一一０
年五月二日起至清償日止，按週年利率百分之六計算之利息。
前二項給付，如其中任一被告已履行一部或全部之給付時，其他
被告於該被告履行給付範圍內免付給付義務。
訴訟費用由被告連帶負擔。
本判決原告勝訴部分，於原告以新臺幣玖拾伍萬元供擔保後得假
執行。但被告尚業營造工程有限公司及許復堯分別以新臺幣貳佰
捌拾伍萬元為原告預供擔保後，得各免為假執行。
    事實及理由
壹、程序方面：
一、訴訟，由被告住所地之法院管轄；對於私法人或其他得為訴
    訟當事人之團體之訴訟，由其主事務所或主營業所所在地之
    法院管轄；本於票據有所請求而涉訟者，得由票據付款地之
    法院管轄；共同訴訟之被告數人，其住所不在一法院管轄區
    域內者，各該住所在地之法院俱有管轄權，但依第4條至前
    條規定有共同管轄法院者，由該法院管轄，民事訴訟法第1
    條第1項前段、第2條第2項、第13條、第20條分別定有明文
    。本件被告尚業營造工程有限公司（下稱尚業公司）之主事
    務所設於本院轄區之雲林縣土庫鎮，有經濟部商工登記公示
    資料查詢服務、被告尚業公司之變更登記表附卷可佐（見支
    付命令卷第35至36頁、第40至41頁），另被告許復堯之住所
    設於嘉義縣竹崎鄉，亦有其個人基本資料查詢結果在卷可憑
    （見支付命令卷第43頁），足認被告尚業公司之主事務所及
    被告許復堯之住所不在同一法院管轄區域內。又被告許復堯
    所簽發如附表所示支票1紙（下稱系爭支票）之付款地為嘉
    義市○○路000號。且無民事訴訟法第20條但書規定之共同管
    轄法院。故本院及臺灣嘉義地方法院均有管轄權，合先敘明
    。
二、訴狀送達後，原告不得將原訴變更或追加他訴，但減縮應受
    判決事項之聲明或不甚礙被告之防禦及訴訟之終結者，不在
    此限，民事訴訟法第255條第1項第3款、第7款定有明文。本
    件原告起訴（因被告對原告聲請之支付命令提出異議，應以
    支付命令之聲請視為起訴）第2項聲明原求為判決：被告許
    復堯應給付原告新臺幣（下同）285萬元，及自系爭支票付
    款提示日民國110年1月25日起至清償日止，按週年利率6％計
    算之利息。嗣於110年9月9日言詞辯論期日時，減縮該部分
    利息之起算日為自本院110年度司促字第1544號支付命令（
    下稱系爭支付命令）送達翌日起算（見本案卷第339頁）；
    另原告於110年10月14日言詞辯論期日，追加訴之聲明：如
    受有利判決，願供擔保請准宣告假執行。此部分訴之變更為
    減縮應受判決事項之聲明，而訴之追加亦不甚礙被告之防禦
    及訴訟之終結，依上開規定，均應予准許。
三、被告許復堯未於言詞辯論期日到場，核無民事訴訟法第386
    條所列各款情形，依原告之聲請，由其一造辯論而為判決。
貳、實體方面：
一、原告主張：
　㈠被告許復堯以被告尚業公司之名義，於109年4月、5月、6月
    、7月、10月間陸續向原告購買預拌混凝土，價款各為1,300
    ,800元、665,750元、1,295,250元、214,200元、24,000元
    ，共計350萬元。惟被告尚業公司至今僅由被告許復堯於109
    年10月16日給付現金40萬元及於同年11月11日匯款25萬元共
    65萬元。期間被告尚業公司雖曾交付被告許復堯所簽發系爭
    支票，用以清償貨款，但經原告於110年1月25日提示兌付，
    因存款不足及拒絕往來戶為由退票，是被告尚業公司尚積欠
    285萬元之貨款未為給付。
　㈡被告尚業公司知悉被告許復堯接洽原告購買預拌混凝土，知
    悉原告所開立請款單之客戶名稱為尚業公司，知悉原告所開
    立統一發票之買受人為尚業公司，據此，被告尚業公司即知
    悉被告許復堯以其名義向原告購買預拌混凝土，且不為反對
    或拒絕。再者，被告尚業公司承包公共工程廠區之管理者以
    其名義簽收預拌混凝土，更持原告開立之統一發票申報營業
    稅及請領公共工程款，足認被告尚業公司存有授權被告許復
    堯代理訂購原告預拌混凝土之積極事證，據此，被告尚業公
    司所為前揭簽收預拌混凝土、申報營業稅及請領公共工程款
    之行為表示，存有代理權授予被告許復堯之外觀，且為原告
    所採信被告二人間存有授予代理權為實。是被告尚業公司自
    應對被告許復堯與原告訂購預拌混凝土之表現代理負責，並
    應對原告負給付價金之責。至於原告取得被告許復堯所簽發
    系爭支票乃原告認被告尚業公司業已積欠貨款，並由被告許
    復堯為被告尚業公司提供系爭支票以擔保貨款債權，難謂原
    告係明知或可得可知被告許復堯所為在前以被告尚業公司名
    義向原告購買預拌混凝土行為無代理權。爰依買賣、表見代
    理之法律關係、民法第229條、第233條第1項、第203條等規
    定，請求被告尚業公司給付貨款285萬元及自系爭支付命令
    送達之翌日起至清償日止，按週年利率5％計算之利息。
　㈢系爭支票發票人為被告許復堯，付款地為嘉義市，發票地雖
    未載明，則依票據法第125條第3項以發票人之住居所即嘉義
    市為發票地，原告於110年1月25日為付款提示，且於當日製
    作退票理由單，記明其事由及其年、月、日並加蓋付款人印
    章，自應視為與作成拒絕證明有同一之效力，是原告於110
    年1月25日作成拒絕證書日起算4個月內對被告許復堯行使追
    索權，應屬合法。爰依票據法第126條、第144條、第85條第
    1項、第96條第1項、第2項及第133條等規定，請求被告許復
    堯給付285萬元及自110年1月25日起至清償日止，按週年利
    率6％計算之利息。
　㈣被告尚業公司及被告許復堯所負上開債務屬不真正連帶債務
    ，如其中任一被告已履行一部或全部之給付時，其他被告於
    該被告履行給付範圍內免付給付義務。
　㈤並聲明：
　⒈被告尚業公司應給付原告285萬元，及自系爭支付命令送達之
    翌日起至清償日止，按週年利率5％計算之利息。
  ⒉被告許復堯應給付原告285萬元，及自系爭支付命令送達翌日
    起至清償日止，按週年利率6％計算之利息。
  ⒊前二項給付，如其中任一被告已履行一部或全部之給付時，
    其他被告於該被告履行給付範圍內免付給付義務。
二、被告方面：
　㈠被告尚業公司則以：被告許復堯即合龍企業社為被告尚業公
    司之下包廠商，原告出售之預拌混凝土材料是由被告許復堯
    向原告所下單購買，被告尚業公司並未同意被告許復堯以尚
    業公司之名義叫貨，從未與原告交易過，也從未由自己之行
    為表示以代理權授與被告許復堯，或知被告許復堯表示為被
    告尚業公司之代理人而不為反對之表示情事。又原告出貨清
    單均由合龍企業社之人員所簽收，並非被告尚業公司人員所
    簽收，且所有貨款及票據之交付皆由被告許復堯與原告自行
    處理，與被告尚業公司無關，被告尚業公司是於接獲系爭支
    付命令時，才知道被告許復堯以被告尚業公司之名義向原告
    購買預拌混凝土，而被告尚業公司已將相關工程款給付被告
    許復堯即合龍企業社，尚難僅以原告與被告許復堯擅自以被
    告尚業公司名義為買受人所簽發之統一發票，即令被告尚業
    公司負買受人給付貨款之責任。至於被告尚業公司拿原告所
    簽發之發票報稅，係因被告許復堯為被告尚業公司之小包，
    被告尚業公司應給付被告許復堯工程款，而被告許復堯請領
    工程款須檢附發票所致，並非被告尚業公司向原告訂貨，此
    由原告持有被告許復堯匯款資料及所簽發之系爭支票自明，
    故被告尚業公司之行為顯無民法第169條表見代理適用之餘
    地，被告尚業公司並非原告之債務人等語抗辯。並聲明：⒈
    原告之訴駁回；⒉如受不利判決，願供擔保請准宣告免為假
    執行。
　㈡被告許復堯未於言詞辯論期日到場，亦未提出任何書狀作何
    聲明或陳述。
三、原告與被告尚業公司間之兩造不爭執事項：
　㈠被告尚業公司於109年間，承攬嘉義縣大埔鄉公所招標之馬頭
    山農路㈠～㈡災害復建等2件工程、雙溪頂農路㈠～㈡災害復建等2
    件工程、草坔、坎腳㈡、㈢農路災害復建等3件工程、木瓜坑
    梅園㈠～㈡、木瓜坑頭㈠～㈢農路災害復建等5件工程（下合稱系
    爭大埔鄉公所招標之相關工程），實際則由被告許復堯經營
    之合龍企業社所承攬施作。
　㈡被告許復堯以被告尚業公司之名義，向原告購買預拌混凝土
    自109年4月1日起至同年7月31日止、109年10月1日起至同年
    月31日止，共計1,593.5立方米，總價共350萬元。期間被告
    許復堯開立系爭支票1紙交付原告供清償貨款，並於109年10
    月16日由被告許復堯匯款給付40萬元及於同年11月11日面交
    給付25萬元予原告，尚欠貨款285萬元未付。嗣系爭支票屆
    期經原告於110年1月25日提示，因存款不足及拒絕往來戶為
    由而退票。
　㈢原告開立以被告尚業公司為客戶之請款單及以被告尚業公司
    為買受人之統一發票（票號：YZ00000000、AU00000000、AU
    00000000、AU00000000～AU00000000、MS00000000～MS000000
    00）交付予被告許復堯並請款，而被告許復堯則將上開統一
    發票轉交予被告尚業公司，並由被告尚業公司持以向稅捐機
    關申報營業稅，及向發包單位嘉義縣大埔鄉公所申請工程款
    。
　㈣被告尚業公司提出之附件二工程款簽收文件為其所製作。
　㈤原告提出本件買賣之預拌混凝土出料單上簽名字樣「楊居瀛
    」與被告尚業公司提出之附件二工程款簽收文件上簽名字樣
    「楊居瀛」相同。
　㈥被告尚業公司提出之附件二工程款簽收文件上存有受款人「
    玉楠混凝土」字樣、支票號碼PN0000000、到期日109年8月5
    日、票面金額1,966,550元等內容記載，並有劃掉刪除及註
    記「無日期」及「回收」等內容。　　　
四、原告與被告尚業公司之爭點：　　
  ㈠被告尚業公司對於被告許復堯向原告購買預拌混凝土之積欠
    貨款285萬元是否應負表見代理之責任？
  ㈡原告之請求是否有理由？ 
五、本院之判斷：
　㈠原告主張被告許復堯以被告尚業公司之名義，於109年4月、5
    月、6月、7月、10月間陸續向原告購買預拌混凝土，價款各
    為1,300,800元、665,750元、1,295,250元、214,200元、24
    ,000元共計350萬元，並要求原告開立交付買受人為被告尚
    業公司之統一發票，而至今被告許復堯及尚業公司僅給付原
    告貨款65萬元，期間被告許復堯雖曾交付原告系爭支票，用
    以清償貨款，但經原告於110年1月25日提示，因存款不足及
    拒絕往來戶而退票，尚積欠285萬元之貨款未為清償等情，
    已據原告提出請款單（期間：109/04/01～109/07/31、109/1
    0/01～109/10/31）、統一發票（YZ00000000、AU00000000、
    AU00000000、AU00000000～AU00000000、MS00000000～MS0000
    0000）、系爭支票及退票理由單、京城銀行交易明細查詢、
    預拌混凝土出料單等為憑（見支付命令案卷第4至13頁、本
    案卷第139至143頁、第189至325頁），並為被告尚業公司所
    不爭執，而被告許復堯已於相當時期受合法之通知，未於言
    詞辯論期日到場，亦未提出任何書狀為爭執，依民事訴訟法
    第280條第3項、第1項規定，視同自認，可信原告上開主張
    之事實為真實。
　㈡被告尚業公司對於被告許復堯向原告購買預拌混凝土之積欠
    貨款285萬元應負表見代理之責任：
　⒈由自己之行為表示以代理權授與他人，或知他人表示為其代
    理人而不為反對之表示者，對於第三人應負授權人之責，但
    第三人明知其無代理權或可得而知者，不在此限，民法第16
    9條定有明文。此為表見代理之規定，所謂表見代理乃原無
    代理權，但表面上足令人信為有代理權者，故法律使本人負
    一定之責任，倘確有授與代理權之事實，即非表見代理，自
    無該條之適用。又民法第169條係為保護善意第三人而設，
    故本人有使第三人信以為以代理權授與他人之行為而與之交
    易，即應使本人負其責任，又此本人責任係指履行責任而言
    ，並非損害賠償責任，故本人有無過失在所不問（最高法院
    62年台上字第782號判決意旨及44年台上字第1424號判決意
    旨可參）。
　⒉被告尚業公司固辯稱被告許復堯即合龍企業社為其承攬系爭
    大埔鄉公所招標之相關工程之小包，並提出附件一相關工程
    承攬合約書為佐（見本案卷第61至115頁）。惟經本院職權
    調取系爭大埔鄉公所招標之相關工程契約（外放），被告尚
    業公司於各該工程均由被告許復堯代表參與開標，此與一般
    分包或小包承攬工程之情形已有不符，且經比較上開附件一
    相關工程承攬合約書與系爭大埔鄉公所招標之相關工程契約
    內容，兩者關於施工之項目及數量均相同，僅部分項目之單
    價及總價有些許差別，而前者工程總價約為後者工程總價之
    88.1％～88.7％，依前後二者工程內容及總價觀之，足認被告
    尚業公司顯係將系爭大埔鄉公所招標之相關工程整個轉包予
    被告許復堯承攬施作，故被告尚業公司抗辯被告許復堯只是
    系爭大埔鄉公所招標之相關工程之小包一情，並非可採。又
    依系爭大埔鄉公所招標之相關工程契約第9條第（十一）項
    約定，廠商不得將契約轉包，如有違反，依契約第21條第（
    一）項第3款約定，機關得以書面通知廠商終止契約或解除
    契約之部分或全部，且不補償廠商因此所生之損失，而被告
    尚業公司曾有承攬許多公家機關工程之經驗，對於承攬人不
    得再將工程轉包予他人及其違反效果，自知之甚詳，故被告
    尚業公司既已違約轉包各該工程，顯不願將其轉包之事實公
    告週知，被告許復堯與被告尚業公司間之內部關係為何，亦
    顯非外人可得而知。另被告尚業公司於系爭大埔鄉公所招標
    之相關工程亦申報被告許復堯擔任各該工程之工地負責人，
    有嘉義縣大埔鄉公所110年9月30日嘉大鄉建字第1100009589
    號函在卷可稽（見本案卷第397頁），足認被告許復堯就各
    該工程之各項工地事務，具有代表被告尚業公司處理之權限
    。則被告尚業公司對於被告許復堯就系爭大埔鄉公所招標之
    相關工程，有以被告尚業公司之名義對外為法律行為一情，
    自難諉為不知。由上，被告尚業公司抗辯其不知被告許復堯
    有以被告尚業公司名義向原告購買預拌混凝土一情，亦難認
    可採。
　⒊被告尚業公司既於系爭大埔鄉公所招標之相關工程申報被告
    許復堯擔任各該工程之工地負責人，已有由自己之行為表示
    以代理權授與他人之情形。又被告尚業公司承認原告提出之
    預拌混凝土出料單（見本案卷第189至325頁）記載之澆注地
    點，屬於系爭大埔鄉公所招標之相關工程地點（見本案卷第
    347頁、第424頁），僅辯稱被告許復堯可能另有自己的工程
    云云，惟被告尚業公司對於此部分辯稱未能舉證證明，自難
    認有據。而依該等預拌混凝土出料單顯示原告運送預拌混凝
    土至被告尚業公司所承攬系爭大埔鄉公所招標之相關工程場
    地，有由現場管理人員以被告尚業公司之名義簽收情形（見
    本案卷第299頁、第313頁、第321頁）。且觀之原告所開立
    本件預拌混凝土買賣之109年3至6月份統一發票，均記載買
    受人為被告尚業公司，則被告尚業公司由被告許復堯處收受
    該等統一發票時，即可知悉被告許復堯係以被告尚業公司之
    名義向原告購買本件預拌混凝土，而被告尚業公司亦當庭自
    承有以該等統一發票向稅捐機關申報營業稅及向大埔鄉公所
    請領各該工程之工程款等情（見本案卷第342頁）。是被告
    尚業公司有知悉被告許復堯表示為其代理人向原告購買預拌
    混凝土而不為反對之表示情形。則原告主張被告尚業公司應
    依民法第169條規定，對於被告許復堯向原告購買本件預拌
    混凝土之行為應負授權人之責任，應屬有據。
　⒋買受人對於出賣人有交付約定價金之義務；給付無確定期限
    者，債務人於債權人得請求給付時，經其催告而未為給付，
    自受催告時起，負遲延責任；其經債權人起訴而送達起訴狀
    ，或依督促程序送達支付命令，或為其他相類之行為者，與
    催告有同一之效力；遲延之債務，以支付金錢為標的者，債
    權人得請求依法定利率計算之遲延利息；應付利息之債務，
    其利率未經約定，亦無法律可據者，週年利率為百分之五，
    民法第367條、第229條第2項、第233條第1項前段、第203條
    分別定有明文。被告尚業公司對於被告許復堯向原告購買本
    件預拌混凝土之行為既應負授權人之責任，而被告許復堯向
    原告購買本件預拌混凝土之貨款尚有285萬元未給付，從而
    ，原告依買賣、表見代理之法律關係、民法第229條、第233
    條第1項、第203條等規定，請求被告尚業公司給付貨款285
    萬元及自系爭支付命令送達之翌日即110年4月20日起至清償
    日止，按週年利率5％計算之利息，為有理由，應予准許。爰
    判決如主文第1項所示。
　㈢又發票人應照支票文義擔保支票之支付；支票不獲付款時，
    執票人於行使或保全支票上權利之行為後，對於背書人、發
    票人及支票上其他債務人得行使追索權；執票人得不依負擔
    債務之先後，對於發票人、背書人及其他票據債務人之一人
    或數人或全體行使追索權；執票人向支票債務人行使追索權
    時，得請求自為付款提示日起之利息，如無約定利率者，依
    年利六釐計算，票據法第126條、第144條、第85條第1項、
    第96條第2項、第133條分別定有明文。系爭支票經原告於11
    0年1月25日提示遭退票而不獲付款，已據原告提出系爭支票
    及其退票理由單為憑。從而，原告依上開票據法規定，對系
    爭支票之發票人即被告許復堯行使追索權，請求被告許復堯
    給付285萬元及自系爭支付命令送達（110年4月21日寄存送
    達在嘉義縣警察局竹崎分局內埔派出所，於同年5月1日發生
    送達效力）之翌日即110年5月2日起至清償日止，按週年利
    率6％計算之利息，亦屬有據，應予准許。爰判決如主文第2
    項所示。
　㈣連帶債務之成立，以契約明示或法律規定者為限，民法第272
    條定有明文。本件系爭支票既為被告許復堯為清償本件購買
    預拌混凝土之貨款而簽發交付予原告，則被告許復堯所應清
    償之票據債務，與被告尚業公司所應清償之貨款債務，雖本
    於各別發生之原因，然客觀上具有同一目的，屬不真正連帶
    債務關係，故本判決主文第1、2項所示之被告，其中任一項
    被告為給付時，他項被告於該給付範圍內，同免給付義務。
    爰判決如主文第3項所示。
六、原告陳明願供擔保聲請宣告假執行，就其勝訴部分，經核並
    無不合，爰酌定相當擔保金額准許之。又被告尚業營造工程
    有限公司請求准予供擔保免為假執行，爰酌定相當之擔保金
    額准許之；被告許復堯部分，則依民事訴訟法第392條第2 
    項規定，爰依職權宣告其如預供相當金額之擔保後，得免為
    假執行。
七、本件事證已臻明確，卷內其餘未經援用之證據，及兩造其餘
    之攻擊防禦方法與舉證，核與判決結果不生影響，爰不一一
    論述，併此敘明。 　　
八、訴訟費用負擔之依據：民事訴訟法第78條、第85第2項。
中　　華　　民　　國　　110 　年　　10　　月　　28　　日
                  民事第一庭    法  官  廖國勝
以上正本係照原本作成。
如對本判決上訴，須於判決送達後20日內向本院提出上訴狀。如
委任律師提起上訴者，應一併繳納上訴審裁判費。
中　　華　　民　　國　　110 　年　　10　　月　　28　　日
                                書記官　林曉佩
附表：
編號 票據號碼 票面金額 （新臺幣） 發票日 （民國） 付款人 發票人  １ UA0000000 3,476,000元 109年8月15日 聯邦商業銀行嘉義分行 許復堯